【裁判字號】    98,交聲,4289
【裁判日期】    990126
【裁判案由】    違反道路交通管理處罰條例聲明異議
【裁判全文】
臺灣臺北地方法院交通事件裁定        98年度交聲字第4289號
原處分機關  交通部公路總局臺北區監理所板橋監理站
受處分人    甲○○
上列受處分人因違反道路交通管理處罰條例案件，對於交通部公
路總局臺北區監理所板橋監理站98年12月2日所為之處分(原處分
案號：板監裁字第41-AT0000000號)，聲明異議，本院裁定如下
：
    主  文
異議駁回。
    理  由
一、按違反道路交通管理處罰條例之行為，自行為成立之日起；
    行為有連續或繼續之狀態者，自行為終了之日起，逾3個月
    不得舉發；又處理違反道路交通管理事件，有關文書送達之
    規定，依行政程序法之規定。送達，於應受送達人之住居所
    、事務所或營業所為之；於應送達之處所不獲會晤應受送達
    人時，得將文書付與有辨別事理能力之同居人、受僱人或應
    送達處所之接收郵件人員，道路交通管理處罰條例第90條前
    段、違反道路交通管理事件統一裁罰標準及處理細則第5條
    、行政程序法第72條第1項、第73條第1項分別定有明文。
二、本件異議人聲明異議意旨略以：裁決書上所示違規時間係98
    年4月28日，惟伊本人至今從未收到任何單位之舉發通知書
    ，系爭通知書未合法送達本人，違反行政程序法第72條及第
    110條規定，應不生送達效力，又本案違規行為自成立之日
    起算已逾3個月，依法已不得舉發，為此聲明異議，請求撤
    銷原處分等語。
三、經查：
（一）本件受處分人於98年4月28日上午8時28分許，在臺北市○
      ○路○段200號前停車時，停車車種不依規定，竟將其所
      有之車牌號碼F6W-887號重型機車停放在汽車停車格內，
      經臺北市政府警察局交通警察大隊員警林羿賢拍照採證，
      認受處分人有機車在汽車停車格內停車（即停車車種不依
      規定）之違規事實，依道路交通管理處罰條例第56條第1
      項第9款規定製單逕行舉發，受處分人未曾到案繳納罰緩
      ，亦未向原處分機關提出申訴，原處分機關遂依違反道路
      交通管理事件統一裁罰基準及處理細則第44條第1項規定
      ，於98年12月2日製開板監裁字第裁41-AT0000000號裁決
      書，而依道路交通管理處罰條例第56條第1項第9款規定，
      逕行裁處受處分人罰鍰1200元乙節，有臺北市政府警察局
      舉發違反道路交通管理事件通知單暨所附採證照片1張、
      交通部公路總局臺北區監理所板橋監理站違反道路交通管
      理事件裁決書在卷可按，受處分人違規情節明確，已足認
      定。
（二）至受處分人以前詞置辯，認系爭舉發通知單未合法送達，
      且違規行為自成立之日起算已逾3個月，依法已不得舉發
      云云，惟本件舉發通知單(北市警交大字第AT0000000號)
      業經臺北市政府警察局交通警察大隊向受處分人之戶籍地
      為送達，並於98年6月17日由受處分人之父收受，有系爭
      舉發通知單送達證書在卷可查，揆諸上開說明，舉發機關
      依受處分人當時之戶籍地址送達舉發通知單，並於應送達
      處所不獲會晤應受送達人時，已將文書付與有辨別事理能
      力之受僱人，於法並無違誤，自生合法送達效力，又本件
      違規行為成立之日係98年4月28日，而舉發單位於98年5月
      14日即已填單逕行舉發，尚未逾道路交通管理處罰條例第
      90條規定之3個月期間，自無受處分人所指已依法不得舉
      發之情，是受處分人此部分所辯，自無可採。
（三）再違反道路交通管理處罰條例之行為經警開立舉發通知單
      ，該舉發通知單僅屬交通主管機關據以裁罰之依據，並非
      交通主管機關所為之終局性裁罰處分，而行為人因交通違
      規遭開立舉發通知單後，迄至移送交通主管機關裁罰之期
      間，道路交通管理處罰條例並未設有時效之規定，應依95
      年2月25日公布施行之行政罰法第27條規定：「行政罰之
      裁處權，因三年期間之經過而消滅」，是本件之裁罰尚未
      逾法定之3年時效期間。又道路交通管理事件統一裁罰基
      準及處理細則第44條第1項規定：「違反道路交通管理事
      件行為人，未依規定自動繳納罰鍰，或未依規定到案聽候
      裁決，處罰機關應依基準表於通知單送達且逾越應到案期
      限六十日之三個月內，逕行裁決之。」此係主管機關即交
      通部與內政部為補充道路交通管理處罰條例漏未對處罰機
      關於受理違反道路交通管理事件裁決時效所為之補充性質
      行政命令，然因該細則第44條第1項並未規定處罰機關違
      反「逾越應到案期限六十日之三個月」期間之規定時，發
      生失權之效果，故解釋上該規定屬訓示之規定，端在促使
      各處罰機關儘速處理，以免形成積案，導致無法達成交通
      管理之目的。而處罰機關若未遵守前開期間之行政命令規
      定，應屬行政機關內部獎懲問題，斷不可因此而解釋為具
      有失權之效果，否則無異與訓示規定之解釋相扞格。是原
      處分機關雖未於舉發通知單送達且逾越應到案期限60日之
      3個月內逕行裁決，遲至逾越應到案期限60日之3個月後之
      98 年12月2日始為裁決，然該裁決效力並不因逾越前述裁
      罰基準及處理細則所定期限之規定，而失其效力，附此敘
      明。
四、綜上所述，本件受處分人所有車牌號碼F6W-889號重型機車
    ，有於前揭時地，停車車種不依規定之違規行為，且舉發通
    知單業於受處分人行為後3個月內合法送達受處分人，受處
    分人未依規定自動繳納罰鍰，亦未依規定到案聽候裁決，且
    逾應到案日60日以上，原處分機關因而依道路交通管理處罰
    條例第56條第1項第9款規定，裁處受處分人罰鍰1200元，核
    無違誤。本件異議無理由，應予駁回。
據上論斷，應依道路交通案件處理辦法第19條，裁定如主文。
中    華    民    國    99    年    1     月    26    日
                              交通法庭法  官  楊蕙芬
以上正本證明與原本無異
如不服本裁定應於送達後5日內向本院提出抗告狀
                                      書記官  馬正道
中    華    民    國    99    年    2     月    22    日

司法院資訊處製作；財團法人民間司法改革基金會備份。
